【裁判字號】    97,台上,1793
【裁判日期】    970425
【裁判案由】    違反毒品危害防制條例
【裁判全文】
最高法院刑事判決            九十七年度台上字第一七九三號
上訴人  甲○○
                號
        乙○○
                （
        丙○○
上列上訴人等因違反毒品危害防制條例案件，不服台灣高等法院
中華民國九十七年一月十五日第二審判決（九十六年度上訴字第
四八０九號，起訴案號：台灣桃園地方法院檢察署九十五年度偵
字第一三七０二、一三七０四、一四六九０、一七九三三號），
提起上訴，本院判決如下：
    主  文
上訴駁回。
    理  由
按刑事訴訟法第三百七十七條規定：上訴於第三審法院，非以判
決違背法令為理由，不得為之。是提起第三審上訴，應以原判決
違背法令為理由，係屬法定要件。且必須依據卷內訴訟資料為具
體指摘，並足據以辨認原判決已具備違背法令之形式，始屬相當
。本件原判決認定上訴人甲○○、乙○○、丙○○確有如原判決
事實欄所載之犯行，係依憑(一)甲○○、乙○○、丙○○及已判處
罪刑確定之共同被告蔡森泰、蔡意真、劉運祥於第一審審理時之
供述，所述情節互核一致；(二)甲○○坦承於民國九十五年六月七
日至東豐旅行社有限公司領取劉運祥、丙○○、蔡意真之機票時
，在東豐旅行社有限公司繳款單上偽造「謝瑜山」之署押二枚；
(三)乙○○於第一審審理時明確供承「雄哥」告訴伊是要私運「4
號」（即第一級毒品海洛因）等語（見第一審卷二第四二頁）；
(四)證人蔡森泰於第一審審理時證稱「在蔡意真、劉運祥出國前伊
知道是運輸海洛因，所以伊又分別約蔡意真、劉運祥出來，且甲
○○、乙○○也在場，伊有告訴蔡意真、劉運祥是運輸海洛因，
要其二人考慮清楚要不要去」等語（見第一審卷一第一九九頁）
；(五)丙○○於第一審供陳「『雄哥』指示伊及洪姓人士（指洪清
揚）帶蔡意真、劉運祥出國，且在泰國時，都要聽洪姓人士吩咐
；海洛因是洪姓人士交給伊，並要伊拿給蔡意真、劉運祥」等語
（見第一審九十六年七月十九日審判筆錄第二二頁）。另參以上
訴人與其他共犯接送蔡意真等往返機場及私運海洛因（以保險套
包裝塞入蔡意真、劉運祥體內肛門、陰道）之方式，以及蔡意真
、劉運祥自泰國曼谷抵達高雄國際機場，分別在機場及屏東縣屏
東市○○路與中山路口為警查獲，並於機場及劉運祥住處扣得如
原判決附表一、附表二所示之物（海洛因、保險套），有卷附高
雄關稅局扣案貨物、運輸工具收據及搜索筆錄、內政部警政署刑
事警察局搜索、扣押筆錄可稽。而扣案如原判決附表一所示之物
，經法務部調查局鑑定結果，確均含第一級毒品海洛因成分，有
該局調科壹字第０八００一一四八一號及第000000000
號鑑定通知書二紙，且有甲○○偽造「謝瑜山」署押之東豐旅行
社有限公司繳款單等證據在卷足按。認上訴人等私運、運輸第一
級毒品等犯行明確，已敘述其所憑之證據及其認定之理由。並以
甲○○否認其為共犯，辯稱不知所運輸之毒品為海洛因，只知係
安非他命云云，係飾卸之詞，無足採取，在理由內依憑調查所得
證據，詳加指駁；復說明何以認定甲○○並非幫助犯，洪清揚為
共同正犯之心證理由，併以上訴人等雖指出綽號「雄哥」之人係
曾勁潭，然依彼等供述，「雄哥」係本件共同正犯，並非供應彼
等毒品來源之前手或上游販賣者，無從依毒品危害防制條例第十
七條之規定減輕其刑。另敘明上訴人等所犯，以情節論惡性尚非
重大不赦，若科處最輕本刑無期徒刑，猶嫌過重，實屬情輕法重
，在客觀上足以引起一般之同情，尚有堪資憫恕之處；爰依刑法
第五十九條之規定，酌量減輕其刑。因而維持第一審依想像競合
犯，從一重論處上訴人等共同運輸第一級毒品（甲○○有期徒刑
十五年、乙○○有期徒刑十二年、丙○○有期徒刑十一年）罪刑
之判決，駁回上訴人在第二審之上訴。所為論敘，俱有卷存之證
據資料可資覆按，從形式上觀察，並無判決違背法令之情形存在
。甲○○上訴意旨略以：(一)、原判決理由欄謂上訴人與辯護人對
於檢察官於原審所提出之證據方法，表示「沒有意見」；惟第一
審準備程序，上訴人所聲請之法律扶助律師林清漢，實際並未到
庭，亦未與上訴人聯繫，第一審法官諭知上訴人儘速與律師聯絡
，本件即違反刑事訴訟法第三百七十九條第七款、第十款之規定
。(二)、上訴人於原審請求傳訊另案羈押於台灣桃園看守所之本件
關鍵人曾勁潭（即綽號雄哥），並當庭對質，原審亦加提詢，但
當日曾勁潭先被台灣桃園地方法院傳訊，致無法到庭，原審未另
行傳訊，自有應於審判期日調查之證據未予調查之違法。(三)、原
判決理由（誤載為事實）欄（第六頁）記載「被告丙○○供稱『
雄哥』指示伊及洪姓人士（指洪清揚）帶蔡意真、劉運祥出國，
且在泰國時，都要聽洪姓人士吩咐；海洛因是洪姓人士交給伊，
並要伊拿給蔡意真、劉運祥等語」；復謂「被告丙○○於警詢中
供稱被告甲○○撥打伊號碼0000000000號行動電話，要伊約帶蔡
意真、劉運祥去泰國等語」（見原判決第十三頁）；判決理由先
後矛盾。(四)、本件證人洪清揚於第一審所為「係上訴人騙伊前往
泰國犯罪」之證言，係屬偽證，業經本件所有同案被告及上訴人
在原審加以確認。此有利上訴人之證據，原判決未加詳列，有判
決理由不備之違法。(五)、本件原審認定之事實如較第一審認定之
事實為少，應於判決說明理由，並量較輕之刑，原判決未依證據
認定事實，自屬違背法令。乙○○上訴意旨略以：上訴人於案發
後主動提供同案貨主之住所，協助警方逮捕貨主到案，杜絕毒品
蔓延氾濫，與毒品危害防制條例第十七條立法目的相符，原判決
認定上訴人與貨主係共犯，無法獲得減刑之寬典，不符正義原則
。丙○○上訴意旨略以：(一)、原判決認定上訴人與甲○○、乙○
○、蔡森泰、蔡意真、劉運祥共同自泰國運輸海洛因回國，然其
餘同案被告分經判處有期徒刑十五年、十二年、九年、八年、八
年，上訴人遭處有期徒刑十一年，基於「罪刑平衡」之比例原則
，且原判決認定上訴人所分擔行為亦有錯誤，上訴人顯與其餘同
案被告所處徒刑差異過大，實難甘服。(二)、本件上訴人犯罪後，
刑法第六十四條第二項、第六十五條第二項、第五十五條、第二
十八條、第五十條，毒品危害防制條例第四條第一項，懲治走私
條例均經修正變更，自得為上訴第三審之理由。(三)、上訴人於偵
查及第一審已經供出上游販賣者，此有利上訴人之供述，原審未
加調查，亦未說明其理由，有應於審判期日調查之證據未予調查
之違法各云云。按證據之取捨與證據之證明力如何，均屬事實審
法院得自由裁量、判斷之職權；苟其此項裁量、判斷，並不悖乎
通常一般之人日常生活經驗之定則或論理法則，又於判決內論
其何以作此判斷之心證理由者，即不得任意指摘其為違法，而據
為提起第三審上訴之合法理由。原判決就其如何綜合全部證據資
料，判斷上訴人等有前揭犯行之心證理由，已闡述明晰，所為之
論斷，核與證據法則並無違背。經查：(1)販賣毒品之罪，供出毒
品來源，因而破獲者，得減輕其刑，毒品危害防制條例第十七條
定有明文。其立法意旨在鼓勵具體供出其上游販毒情形，俾資追
查毒梟前手及其上游毒品，以杜絕毒品之蔓延與氾濫為目的，倘
僅自白運輸毒品之主謀為何人，尚未進而查獲主謀之前手，仍不
得獲邀減刑寬典。本件原判決記載本件主導策劃私運、運輸海洛
因者為綽號「雄哥」之人，雄哥與上訴人等，僅係為本件共犯，
並未因其供述而破獲前手或毒品來源之情形，與上開規定得減輕
其刑之條件，尚屬有間，原判決未予減輕其刑，殊無判決不適用
法則之違誤。(2)按刑事訴訟法第三百七十九條第十款所稱依法應
於審判期日調查之證據，係指與待證事實有重要關係，在客觀上
認為應行調查者而言。原判決綜合卷內訴訟資料，已足資為判決
之基礎，至「雄哥」究係何人？是否確為曾勁潭有無起訴？自不
影響上訴人等應負之正犯責任，客觀上並無調查之必要性，原判
決未加調查說明，核與應調查之證據未予調查之違法情形，難謂
相當。又甲○○雖於原審請求提訊曾勁潭，惟該審判期日曾勁潭
為另案先行提訊，甲○○及其辯護人林清漢律師當庭捨棄傳喚（
見原審卷第一一五頁第九至十二行），甲○○上訴意旨(二)自非依
據卷內資料執為指摘，不得執為第三審適法上訴理由。(3)依卷內
資料，甲○○及其辯護人林清漢律師確實於九十五年十一月二十
四日第一審法院準備程序期日到庭，就檢察官所提出犯罪事實之
證據方法，當庭表示無意見，有該期日之筆錄可稽（見第一審影
印卷(一)第九０頁第二０至二三行），並經林清漢律師於筆錄末簽
名（見前引卷第九二頁），自無甲○○上訴意旨(一)所指之違法。
(4)刑法上之共同正犯，雖應就全部犯罪結果負其責任，但科刑時
仍應以行為人之責任為基礎，並審酌刑法第五十七條各款情狀，
為各被告量刑輕重之標準，並非必須科以同一之刑。原判決依刑
法第五十七條規定，以上訴人等責任為基礎，審酌一切情狀，分
別量處上訴人等及其餘同案被告不同刑期，理由內已詳加論敘（
見原判決第十三頁第三十行至第十四頁第六行），核無失出或失
入之情形，不得任意指摘，而據為第三審上訴之合法理由。至於
丙○○供述究係依何人指示帶同蔡意真等前往泰國，或洪清揚於
第一審之供述內容是否虛偽；洪清揚部分經事實審認定為本件之
共犯，其否認犯罪之辯解不足採，亦經原判決詳敘其理由。洪清
揚否認犯罪之辯解雖不足採，並不當然即為甲○○未參予犯罪之
證明，原判決就上揭部分未進一步闡述，對於原判決所認定之事
實並無影響，均不生判決理由不備或矛盾之問題，亦不得資為合
法之上訴理由。至其餘上訴意旨所執各詞，原判決已在理由內逐
一論斷綦詳，並無如上訴人等所云之違法。上訴意旨未依據卷內
資料具體指摘，徒憑己意任意爭論，或就原判決已有說明之事項
，或就原審判斷證據證明力之合法職權行使，漫指其為違法，重
為單純事實上之爭執，不足據以辨認原判決已具備違法之形式，
其上訴違背法律上之程式，應予駁回。
據上論結，應依刑事訴訟法第三百九十五條前段，判決如主文。
中    華    民    國  九十七  年    四    月  二十五  日
                      最高法院刑事第七庭
                          審判長法官  洪  清  江
                                法官  石  木  欽
                                法官  韓  金  秀
                                法官  陳  晴  教
                                法官  李  錦  樑
      本件正本證明與原本無異
                                      書  記  官
中    華    民    國  九十七  年    五    月    二    日
                                                      Ｑ


司法院資訊處製作；財團法人民間司法改革基金會備份。
